
# Ajouter des paramètres

Un des nombreux avantages de R Markdown est la possibilité de reproduire des analyses très facilement en actualisant une partie du travail ou en changeant un des entrants du document. 
Utiliser des paramètres permet d'aller encore plus loin pour créer un document qui peut être réutilisé pour plusieurs scenarios. 
On peut ainsi créer des documents pour des territoires ou des années différents, faire tourner une 
analyse en changeant une des hypothèses ou changer le comportement de `knitr` selon les cas rencontrés.


Les paramètres sont spécifiés dans l'en-tête avec l'option `params` dans laquelle plusieurs paramètres, et leur valeur par défaut, sont listés, un par ligne.


Les paramètres peuvent être de type `character`, `numeric`, `integer` et `logical` mais aussi des expressions R tant qu'elles sont précédées de `!r `. 
L'en-tête, et donc le code pouvant y être présent, est exécuté avant le reste du code donc il est nécessaire d'expliciter les packages utilisés.

Par exemple: 


``` {yml}
---
title: "mon_premier_document"
author: "Moi"
date: "31/10/2022"
output: html_document
params:
  annee: 2022
  region: Bretagne
  date: !r lubricate::today()
---
```

Une fois définis dans l'en-tête, ces paramètres sont accessibles depuis le fichier .Rmd (texte ou code) mais aussi depuis la console. 
Ils sont stockés dans une liste en lecture nommée *`params`*. 

Le code suivant montre quelques exemples d'utilisation des paramètres :

````{verbatim}
---
title: "mon_premier_document"
author: "Moi"
date: "31/10/2022"
output: html_document
params:
  espece: setosa
  printcode: TRUE
---


```{r, setup, include=FALSE}
knitr::opts_chunk$set(
  message = FALSE, 
  warning = FALSE,
  echo = params$printcode
)
```


Les résultats affichés ci-dessus concernent l'espece `r params$espece`.

```{r, include=FALSE}

print(params)

summary(iris)

extrait <- iris %>%
  filter(Species==params$espece)

```

````

Il existe 3 façons de générer un document avec des paramètres :  

  - utiliser le bouton **knit**, ce qui prend les valeur par défaut des paramètres
  
  - utiliser l'interface RStudio sélectionnant l'option **Knit with Parameters** du bouton **knit**. Cela ouvre une nouvelle fenêtre demandant de choisir les valeurs des paramètres indiqués dans l'en-tête.
  
  - utiliser la fonction `rmarkdown::render()`. Sans autre précision cette fonction utilisera les paramètres par défaut définis dans l'en-tête. On peut aussi définir de nouvelles valeurs en utilisant l'option `params = `. 
  Cela donne par exemple :
  
````{verbatim}
```{r, echo=FALSE}
rmarkdown::render("mon_premier_document.Rmd", 
                  params = list(espece = "versicolor", printcode = FALSE))
```
````

Cette dernière façon de faire, via la fonction `rmarkdown::render()` permet d'automatiser encore plus les choses en générant autant de documents que de valeurs différentes d'un paramètre. 
En effet, dans un script .R, il est possible de créer une fonction ayant en entrée les paramètres que l'on veut 
modifier plusieurs fois mais aussi le nom du document généré.

En reprenant l'exemple précédent, on peut produire la sortie d'un rapport pour toutes les espèces :
  
````{verbatim}
```{r, echo=FALSE}
## Listes des especes contenu dans le datatset iris
liste_especes <- iris %>% 
  pull(Species) %>%  
  unique() %>% 
  as.character()

## une fonction qui génère le rapport en fonction de l'espèce
generer_rapport_par_espece <- function(nom_espece) {
  rmarkdown::render("mon_premier_document.Rmd", 
                    params = list(espece = nom_espece, printcode = FALSE),
                    output_file = paste0("doc-", nom_espece, ".Rmd"))
}

## Application de la fonction à toutes les espèces grâce à lapply
lapply(X = liste_especes, FUN = generer_rapport_par_espece)
``` 
````
  

