

```{r setup, include=FALSE}
library("banR")
library("stringr")
library("curl")
library("tidyverse")
library("leaflet") 
library("readxl")
```

```{r DLfile}


url = "https://www.statistiques.developpement-durable.gouv.fr/sites/default/files/2019-02/RPLS%202018%20-%20Donnees%20detaillees%20au%20logement.zip"


# Localisation du dossier de destination

destfolder = str_c(getwd(), "/data")
if ( dir.exists(destfolder)){
    dir.create(destfolder)
}

dest_file = str_c(destfolder, "/RPLS_data.zip")
download.file(url, destfile = dest_file)

# Détail du contenu du dossier
details_dossier <- unzip(dest_file, list = TRUE)

# On dézippe le fichier
unzip(dest_file, exdir = destfolder)

# On prend un des fichiers les moins lourds
chosen_file = str_c(destfolder,"/", details_dossier[order(details_dossier$Length),"Name"][7])

```


```{r geoloc, echo=TRUE}

# Essayer de mettre input$chosen_file pour permettre la selection du fichier utilisé
RPLS_data <- read_delim(chosen_file,";", escape_double = FALSE, locale = locale(decimal_mark = ",", 
                        encoding = "ASCII"), trim_ws = TRUE, col_types = cols(.default = col_character()))

# On crée une adresse à partir des variables disponibes
RPLS_data$ADRESSE = str_c(RPLS_data$NUMVOIE,RPLS_data$TYPVOIE, RPLS_data$NOMVOIE, sep = " ")
       
# On ne géolocalise une même adresse qu'une seule fois
RPLS_data_chunked = unique(RPLS_data[, c("ADRESSE", "CODEPOSTAL", "DEPCOM")] ) 

RPLS_data_chunked = RPLS_data_chunked[1:2000,] %>% 
                      geocode_tbl(adresse = ADRESSE, code_insee = DEPCOM, code_postal = CODEPOSTAL)                                                                                                                                            

head(RPLS_data_chunked)

  
```

```{r map, echo=TRUE}


# On va regarder ou sont ces logements et combien il y en a par adresse trouvée
map_data = RPLS_data_chunked[RPLS_data_chunked$latitude != "", c("result_city", "latitude", "longitude", "result_label")] %>% group_by(result_city, latitude, longitude, result_label) %>% count()

# map_data = RPLS_data[RPLS_data$x != "", c("LIBCOM", "x", "y")] %>% group_by(LIBCOM, x, y, adresse_trouvee) %>% count()

# % de logements non géolocalisés
nrow(map_data[is.na(map_data$result_city),])/nrow(map_data[!is.na(map_data$result_city),])


# map_data$x <- as.numeric(map_data$x)
# map_data$y <- as.numeric(map_data$y)

# Create a color palette with handmade bins.
mybins=seq(1, max(map_data$n), by=10)
mypalette = colorBin( palette="YlOrBr", domain=map_data$n , na.color="transparent", bins=mybins)

mytext=paste("Commune ", map_data$result_city, "<br/>", "Adresse: ", map_data$result_label, "<br/>", "Latitude: ", map_data$latitude, "<br/>", "Longitude: ", map_data$longitude, sep="") %>%
  lapply(htmltools::HTML)

renderLeaflet({
 carte <- leaflet() %>%
    addTiles() %>%
    addMarkers(data = map_data, lat = ~latitude, lng = ~longitude, clusterOptions = markerClusterOptions(), 
               label = mytext)
  
  return(carte)
})

```
```{r jointure, echo=TRUE}
# Comparateur de territoire
url2 = "https://www.insee.fr/fr/statistiques/fichier/2521169/base_cc_comparateur.zip"

destfile2 = str_c(destfolder, "/BASECC.zip")
  
download.file(url = url2, destfile = destfile2)
unzip(zipfile = destfile2, exdir = destfolder)

base_cc_comparateur <- read_excel("data/base_cc_comparateur.xls", 
    skip = 5)

RPLS_data <- left_join(RPLS_data, RPLS_data_chunked, by = "ADRESSE") %>% left_join(RPLS_data, base_cc_comparateur, by = c("DEPCOM" = "CODGEO"))



```



### jointure des tables
### Données tabulées
### Requêter une API
### Données géo

## Création des objets
### Tables
packages DT, [formattable](https://www.littlemissdata.com/blog/prettytables)
Fonction knitr::kable et kableextra cf. exemple [ici] (https://haozhu233.github.io/kableExtra/awesome_table_in_html.html)

### Graphiques
Types de graphiques; interactivité plotly et highcharter

### Cartes
leaflet ; fond de carte OSM
géolocalisation : corresp adresses-données
formats de cartes geojson, shp
donnée ponctuelle, polygones



## Assemblage
dimensions
formats de sortie. Besoin de Latex ?
  

règles de semiologie dans m5
hébergement html
tenir Thierry au courant
