---
title: "exo partie 2"
author: "Caroline COUDRIN"
date: "22/11/2022"
output: 
  html_document:
    toc: true
    toc_depth: 4
    toc_float : true
    number_sections : true
    theme: journal
  pdf_document: default
params:
  annee: "2022"
  code_reg: "04"
---

> info importante! je n'arrive pas à installer TinyTex avec cette commande: tinytex::install_tinytex(). j'ai une erreur "Error in extract(pkg, exdir = path.expand(target)) :   cannot open file 'C:/Users/caroline.coudrin/AppData/Roaming/TinyTeX/tl-tray-menu.exe': Permission denied". du coup je ne peux pas tester le format PDF.


```{r setup2, include=FALSE}
knitr::opts_chunk$set(echo = FALSE, message = FALSE, warning = FALSE, error = FALSE)
params <- list(annee =  "2022", code_reg = "04")
```

# Rendu des exercices partie 2

Voici le type de document que vous pourrez générer à la fin de la 1ere journée de formation *RMarkdown*.

Pour cet exercice nous proposons de travailler avec les données RPLS sur le logement social. 

Pour cela il faut suivre plusieurs étapes:

1. Créer un fichier .Rmd
2. Traiter les données  
2.1. Importer les données
2.2. Travailler les données 
3.3. Créer des graphiques
3. Ecrire du texte
4. Définir les formats de sortie
5. Générer le document


## Traitement des données

Tout d'abord on charge les librairies utiles.


```{r librairies, echo = TRUE}
library(tidyverse)
library(ggplot2)
library(readr)
library(glue)
library(kableExtra)
```


> Le fichier des données sur lequel je propose de travailler est une selection des variables RPLS pour la France et les régions, sur plusieurs millésimes. Je l'ai créé à partir du package propre.rpls. Est ce que cela vous convient?

```{r cars, include=FALSE}
#On importe le fichier de données
selection_ind_rpls_fr_reg <- readr::read_csv2("selection_ind_rpls_fr_reg.csv", col_names=TRUE, na = c("", "NA")) %>% 
  mutate(across(-c(TypeZone, CodeZone), as.numeric))

annee <- as.numeric(params$annee)

ind_FR_an <- selection_ind_rpls_fr_reg %>% 
  filter(CodeZone=="FRMETRODROM", millesime == annee)

```

## Nombre de LS par région

Au 1er janvier `r annee`, il y a `r ind_FR_an$nb_logt_total` logements sociaux en France.

```{r exo ls, eval = FALSE}
nb_ls_reg_an <- selection_ind_rpls_fr_reg %>% 
  filter(CodeZone!="DROM", millesime == annee) %>% 
  select(CodeZone, nb_logt_total, nb_ls_qpv, densite_ls_rp) %>% 
  arrange(CodeZone)

tab_nb_ls_reg_an <- kbl(nb_ls_reg_an, format="html" , digits = 1,      
                        col.names = c("Régions", "Nombre de logements sociaux", "Nombre de logements sociaux dans les QPV", "Densité des ls dnas les résidences principales"),
                        caption=glue("**Nombre de logements sociaux au 01/01/{annee} par régions**"),
                        format.args = c(big.mark=" ", decimal.mark=',') ) %>% 
  kable_styling(bootstrap_options =(c("hover", "condensed", "bordered"))) %>% 
  column_spec(1, bold=TRUE) %>% 
  row_spec(nrow(nb_ls_reg_an), bold=TRUE, background = "#5770BE", color = "white") %>% 
  footnote(general=glue("SDES, RPLS au 01/01/{annee}"), general_title="Source: ", 
           footnote_as_chunk=TRUE)

tab_nb_ls_reg_an
```



## Graphiques d'évolution 

Voici l'évolution du nombre de logements sociaux en France:

```{r exo graph}

nb_ls_FR <- selection_ind_rpls_fr_reg %>% 
  filter(CodeZone=="FRMETRODROM") %>% 
  select(millesime, nb_logt_total)

plot(nb_ls_FR)
```

> On peut faire des traitements R aussi compliqués que de besoin dans les chunks


```{r exo vac}
evo_vacance <- selection_ind_rpls_fr_reg %>% 
  filter(CodeZone %in% c("FRMETRODROM", params$code_reg)) %>% 
  mutate(taux_vacance_tot = round(taux_vacance_tot,1)) %>% 
  select(millesime, CodeZone, taux_vacance_tot)

graphe_evo_vacance <- ggplot(data = evo_vacance) + 
  geom_line(aes(x = millesime,  y = taux_vacance_tot,  color = CodeZone)) +
  theme(legend.title = ggplot2::element_blank(), 
        legend.position = "bottom") + 
  labs(title = "évolution du taux de vacance", 
       subtitle = "Unit\u00e9 : %", 
       x = "", 
       y = "", 
       caption = "RPLS")


graphe_evo_vacance
```


## Pour rappel 
Les bases du langage sont très bien expliquées dans [Le guide définitif de Rmarkdown](https://bookdown.org/yihui/rmarkdown/markdown-syntax.html)