---
title: "Publications reproductibles avec RMarkdown"
description: |
  Ce site présente les supports pour la formation rmarkdown du MTES
site: distill::distill_website
---

```{r, include=FALSE}
knitr::opts_chunk$set(echo = FALSE)
library(gouvdown.fonts)
# Learn more about creating websites with Distill at:
# https://rstudio.github.io/distill/website.html
library(htmltools)
source("R/create_proj_card.R")

```

`r emo::ji("warning")` Site en construction `r emo::ji("warning")`

## Le document de référence

- [Le document de référence de la formation](book/index.html) 

## Déroulé


## Déroulé

```{r}
create_proj_card(
  img_src = "slides/www/rmarkdown-card.png",
  url = "atelier1.html",
  title = "Atelier 1 : introduction à Rmarkdown",
  text = "Comprendre ce qu'est Rmarkdown",
  text2=""
)
create_proj_card(
  img_src = "slides/www/parametres-card.png",
  url = "atelier2.html",
  title = "Atelier 2 : paramétrer un rapport Rmarkdown",
  text = "Apprendre comment paramétrer un rapport",
  text2=""
)
create_proj_card(
  img_src = "slides/www/templatespublications-card.png",
  url = "atelier3.html",
  title = "Atelier 3 : Découvrir les templates adaptés aux publications",
  text = "Découvrir bookdown, pagedown et Officer",
  text2=""
)
